【裁判字號】    95,交抗,117
【裁判日期】    950222
【裁判案由】    違反道路交通管理處罰條例
【裁判全文】
臺灣高等法院交通事件裁定             95年度交抗字第117號
抗  告  人
即受處分人  東南汽車客運股份有限公司
代  表  人  黃仕旻
上列抗告人因違反道路交通管理處罰條例案件，不服臺灣士林地
方法院，中華民國94年12月30日所為裁定（94年度交聲字第910
號），提起抗告，本院裁定如下：
    主  文
抗告駁回。
    理  由
一、按道路交通安全規則第89條第1 項第1 款、第2 項規定，汽
    車行車前，行車紀錄器應詳細檢查確實有效，應裝設行車紀
    錄器之汽車，未依規定裝設或經檢查未能正確運作或未使用
    紀錄卡或未按時更換紀錄卡時，不得行駛。再按汽車裝設之
    行車紀錄器無法正常運作，未於行車前改善，仍繼續行車者
    ，處汽車所有人新臺幣（下同）9,000 元以上18,000元以下
    罰鍰，並責令其參加臨時檢驗，道路交通管理處罰條例第18
    條之1 第2 項、第4 項亦有明文。
二、原處分機關係以：抗告人即異議人所有車牌號碼542-AB號營
    業大客車，於民國94年6月27日下午2時40分許，行經臺北市
    內湖區○○路○段南往東右轉新湖二路交岔路口處時，其右
    車身擦撞停放於新湖二路西向東路邊違規停車之車牌號碼A9
    -288號營業小貨車，致使車牌號碼A9-288號營業小貨車往前
    推撞車牌號碼H7-8198號自小客車及AE-5685號自小貨車，後
    經警逕行舉發汽車行車紀錄器無法正常運作仍繼續行車，依
    道路交通管理處罰條例第18條之1第2項規定，處罰鍰18,000
    元，並責令其參加臨時檢驗。
三、經查：
  (一)按自中華民國90年1 月1 日起新登檢領照之8 公噸以上未滿
    20公噸汽車，申請牌照檢驗時，應裝設具有連續記錄汽車瞬
    間行駛速率及行車時間功能之行車紀錄器，並應檢附行車紀
    錄器經審驗合格之證明。又按汽車定期檢驗之項目及標準為
    8 公噸以上未滿20公噸之新登檢領照汽車，自中華民國90年
    1 月1 日起，應裝設行車紀錄器，道路交通安全規則第39條
    第24款、第39條之1 第18款分別定有明文。復按依規定應裝
    設行車紀錄器之汽車行車前應詳細檢查行車紀錄器，並使其
    確實有效，應裝設行車紀錄器之汽車，未依規定裝設或經檢
    查未能正確運作時，不得行駛，同規則第89條第1 項第1 款
    、第2 項分別亦有明定。查本件車牌號碼542-AB號營業大客
    車，係國瑞廠牌，屬於東南汽車客運股份有限公司所有，於
    91年9 月出廠之營業大客車，此有臺北市政府警察局內湖分
    局交通分隊道路交通事故補充資料表1 紙附卷可按，其顯係
    90年1 月1 日以後新登檢領照之8 公噸以上未滿20公噸之汽
    車，依上開規定應裝設行車紀錄器；再者應裝設行車紀錄器
    之汽車，只要開車上路即應裝設，不因其有無載客或其他特
    殊情事而有不同，蓋法規範課以義務之核心在於「行車前應
    詳細檢查行車紀錄器，並使其確實有效」，非嗣其故障方主
    張不可抗力之特殊情事。是抗告人即受處分人東南汽車客運
    股份有限公司辯以：該營業大客車係因偶發不可抗力之特殊
    狀況，故行車紀錄器未能正常運作，其情可原云云，委不足
    採。
  (二)本件抗告人所屬之新進駕駛張志卿，於94年6月27日下午2時
    40分許，駕駛車牌號碼542-AB號營業大客車，將車開出保養
    廠測試車況、洗車、裝號碼牌、整理車輛等，駕駛張志卿沿
    舊宗路1段南往北行駛，於新湖二路交岔路口處右轉時，其
    右車身擦撞停放於新湖二路西向東違規路邊停車之車牌號碼
    A9-288號營業小貨車，致使車牌號碼A9-288號營業小貨車往
    前推撞車牌號碼H7-8198號自小客車及AE-5685自小貨車而肇
    事之事實，業據證人張志卿於原審調查時結證明確，復有臺
    北市政府警察局內湖分局交通分隊A3類道路交通事故調查報
    告表、道路交通事故補充資料表、交通事故談話紀錄表、證
    人張志卿之員工資料卡、勞工保險卡影本各1紙在卷足憑，
    此部份事實堪以認定。
  (三)證人張志卿於原審結證稱：伊係於94年6月底到東南客運公
    司任職，94年6月27日下午係公司要其開該部公車出去作檢
    查；伊並未上線駕駛公車，只是將車開出去測試車況、洗車
    、裝號碼牌等；車子要開出去時並無裝行車紀錄器，車禍事
    故發生時，行車紀錄器有無正常運作伊不知道，伊只知道沒
    有裝，因為只是在公司門口檢查而已；車禍發生後，伊未在
    現場，伊在公司前面約二、三十公尺的地方；後來警員有通
    知伊把車輛領回，並要求取下行車紀錄器檢查；伊領回車輛
    的時候，車上沒有裝行車紀錄器等語明確（參原審94年12月
    29日訊問筆錄）；又查舉發本案之臺北市政府警察局內湖分
    局交通分隊員警羅國宏於原審結證稱：事故發生後，伊到現
    場時，公車的駕駛人並未在場，伊檢查公車的行車紀錄器是
    否正常運作，係因為交通安全規則有規定，大型車輛需裝行
    車紀錄器，所以發生事故後，員警都會檢查行車紀錄器是否
    有裝設及正常運作，由於公車的駕駛人並未在場，係其他員
    警將肇事公車領回現場，伊請駕駛去取行車紀錄器來檢查，
    駕駛說不知道是誰裝的，行車紀錄器沒有動作；伊檢查行車
    紀錄器時確實沒有正常運作，意即整個行車紀錄器都沒有紀
    錄；當時取下行車紀錄器主要是要檢查案發當時的紀錄，但
    是駕駛人拿下來整個行車紀錄器都沒有紀錄，行車紀錄器之
    紀錄整個都是空白的；當時交通談話紀錄，駕駛人說他是新
    進人員，在試車，並不知道行車紀錄器是誰裝的，當場駕駛
    人並沒有表示他是車輛故障要回廠維修等語明確（參原審94
    年12月20日訊問筆錄），查證人羅國宏與抗告人素昧平生，
    並無嫌隙，係依法執行勤務之公務員，當無設詞誣陷致己身
    負偽證重罪之必要，且證人所證本件查獲經過事實，具體明
    確，佐以證人證述已執行取締交通勤務15年以上，堪認證人
    應無誤判違規事實之虞，其證詞應可採信。復佐以前揭抗告
    人所屬駕駛張志卿之證詞，其證述之事發經過與員警羅國宏
    之證詞兩相比照、互核相符，堪認張志卿係於汽車裝設之行
    車紀錄器無法正常運作，未於行車前改善之情形下，仍開車
    上路繼續行駛，其後肇事，方為員警查悉上情，員警舉發本
    件違規事實並無違誤，本件違規事實堪以認定。
四、從而原處分機關依道路交通管理處罰條例第18條之1第2項、
    第4項之規定，處罰鍰18,000元，並責令其參加臨時檢驗，
    並無違誤。
五、原審因而認抗告人確有如舉發違反道路交通管理事件通知單
    所載之違規事實，原處分機關依首揭規定就抗告人違規之行
    為裁處抗告人18,000元罰鍰，並責令其參加臨時檢驗罰鍰，
    尚無違誤，據此駁回抗告人異議之聲請，經核並無不合。抗
    告人未附理由指摘原判決不當，顯無理由，應予駁回。
據上論斷，應依道路交通案件處理辦法第二十六條、刑事訴訟法
第四百十二條，裁定如主文。
中    華    民    國    95    年    2    月     22    日
                  交通法庭審判長法  官  葉騰瑞
                                法  官  趙功恆
                                法  官  莊明彰
以上正本證明與原本無異。
不得再抗告。
                                書記官  周素秋
中    華    民    國    95    年    2     月    22    日


司法院資訊處製作；財團法人民間司法改革基金會備份。
